臺灣臺北地方法院民事判決　　　　　　　98年度訴字第1730號
原　　　告　蔡如真
訴訟代理人　樊欣佩律師
　　　　　　許瓊文律師
複 代理 人　張瑞娟律師
被　　　告　張家芬
訴訟代理人　蘇衍維律師
上列當事人間損害賠償事件，本院於民國100年4月28日言詞辯論
終結，判決如下：
    主      文
被告應給付原告新臺幣拾壹萬貳仟佰壹拾貳元，及自民國九
十八年八月八日起至清償日止按年息百分之五計算之利息。
原告其餘請求駁回。
訴訟費用由被告負擔四分之一；餘由原告負擔。
本判決原告勝訴部分得假執行。但被告得以新臺幣拾壹萬貳仟
佰壹拾貳元為原告預供擔保，而免為假執行。
原告其餘假執行之聲請駁回。
    事實及理由
甲、程序方面
    按訴狀送達後，原告不得將原訴變更或追加，但基礎事實同
    一者、擴張或減縮應受判決事項之聲明者，不在此限，民事
    訴訟法第255 條第1 項第2 款、第3 款定有明文。本件原告
    起訴時原請求被告給付新臺幣（下同）90萬6,150 元，及自
    民國97年2 月15日（即交屋日起）起至清償日止，按年息5
    ％計算之利息；嗣以書狀擴張應受判決之聲明，請求被告給
    付136 萬7,239 元，及自97年2 月15日起至清償日，按年息
    5 ％計算之利息（見審查卷第89頁），核原告所為請求金額
    之增加，應屬聲明之擴張，揆諸前開法條所示，並無不合，
    應予准許。
乙、實體方面
一、原告主張：伊前於97年1月9日經由訴外人群義不動產經紀股
    份有限公司（下稱群義公司）居間仲介，以3,350 萬元向被
    告購買門牌號碼台北市○○區○○街16之1 號5 樓房屋及其
    基地應有部分（下稱系爭房屋），並於同年2 月15日交屋。
    詎伊於同年3 月8 日入住即陸續發現系爭房屋有下列所述瑕
    疵及其發現時間：(1)97年3 月消防廣播器未依規定安裝；(2)
    97年6 月客用浴室洗手台漏水；(3)97年6 月玄關穿衣鏡變黑
    ，更於97年9 月變黑面積擴大；(4)97年6 月客房牆壁發現壁
    癌；(5)98年3 月客房牆壁木地板受潮；(6)97年6 月主臥浴室
    、更衣室地板及木櫃受潮、98年3 月持續受潮；(7)98年3 月
    琴房地板受潮；(8)98年3 月客用浴室白色大理石門檻變黃、
    (9)98年3 月客廳、書房及主臥窗邊地板受潮；(10)98年3 月客
    用及主臥浴室抽風（暖氣）機排風管線未完全安裝等，經伊
    委請專業公司實地勘查，並請原承攬系爭房屋裝潢工作之水
    電師傅說明原來水電管線配置狀況，綜合研判上述瑕疵應係
    排水或馬桶管線漏水及地板填充物品質不佳，致漏水後發生
    積水情形，在地板下流竄所致，顯然系爭房屋早有滲漏水情
    形，被告竟故意隱匿不告知滲漏水瑕疵，且於房屋現況說明
    書保證系爭房屋絕無滲漏水情形，經伊於98年5 月19日寄發
    存證信函要求被告負責修繕未果，伊遂自行僱工修繕，修補
    上開瑕疵之必要費用為68萬7,239 元、無法通常使用系爭房
    屋之損害5 萬元、房屋價值減損損害58萬元、精神慰撫金5
    萬元，合計136 萬7,239 元，爰依民法第359 條、第360 條
    、第227 條第1 項、第226 條第1 項、第227 條之1 準用第
    195 條第1 項規定請求被告如數賠償，並加計自交屋時起之
    法定利息等語。併聲明：(一)被告應給付136 萬7,239 元及自
    97年2 月15日起至清償日止，按年息5 ％計算之利息。(二)願
    供擔保請准宣告假執行。
二、被告則以：伊於96年3 月11日向前手購買系爭房屋後，自行
    裝潢旋即出售予原告，伊並未實際居住系爭房屋，兩造於交
    屋當時已就建物現況確認並無瑕疵發生，則系爭房屋交付後
    有漏水等瑕疵，應由原告就上述之瑕疵存在負舉證責任，且
    原告於修復過程中馬桶因此受損、修復玄關及電視牆下大理
    石刮傷、修復客用浴室盥洗台刮傷、修復蓮蓬頭表皮脫落及
    保護工程費及全面清潔工程等亦應由原告自行負責；如認系
    爭房屋確有上開瑕疵，亦因原告於發見瑕疵後怠於通知，依
    法視為承認其所受領之物，且已逾民法第365 條第1 項規定
    之6 個月除斥期間而不得向伊請求減少價金；又原告請求減
    少價金與瑕疵修補僅能擇一行使，原告向伊請求之各項損害
    賠償亦屬無據等語置辯。併聲明：(一)原告之訴及假執行之聲
    請均駁回。(二)如受不利判決，願供擔保請准宣告免假執行。
三、兩造不爭執事實：
  (一)被告於96年3 月11日向前手買受系爭房屋，96年10月間委託
    群義公司出售，並於不動產標的現況說明書項次3 關於系爭
    房屋是否有滲漏水情形之欄位勾選「否」，於項次7 關於屋
    內自來水及排水系統是否正常欄位勾選「是」。
  (二)原告於97年1 月8 日以3,350 萬元向被告購買系爭房屋，並
    簽訂不動產買賣契約書，嗣於97年2 月15日完成交屋手續。
  (三)原告於98年5 月19日寄發存證信函予被告，請求被告負擔物
    之瑕疵擔保責任。
    以上事實，為兩造所不爭執（見本院卷第97至98頁），且有
    群義房屋不動產標的現況說書、不動產買賣契約書、新店郵
    局存證信函第6339號為證（見本院卷第9 頁、第132 至159
    頁、第33至44頁），堪信為真正。
四、原告主張：被告未據實告知系爭房屋有前揭所述之滲漏水等
    瑕疵，且於售屋時填載之房屋現況說明書保證系爭房屋並無
    滲漏水之情，爰依不完全給付、物之瑕疵擔保法律關係，請
    求被告負損害賠償責任，惟為被告所否認，並以上揭情詞置
    辯，則本件爭點厥為：(一)系爭房屋於交付時有無原告所稱之
    瑕疵？(二)系爭房屋若有原告所稱之瑕疵，原告得否依不完全
    給付之法律關係請求債務不履行損害賠償？(三)被告是否保證
    系爭房屋無漏水瑕疵之品質？(四)系爭房屋若有原告所稱之瑕
    疵，原告得否行使減少價金請求權？
五、茲就以上爭點析述如下：
  (一)系爭房屋於交付時有無原告所稱之瑕疵？
  1.按物之出賣人對於買受人，應擔保其物依第373 條之規定危
    險移轉於買受人時無滅失或減少其價值之瑕疵，亦無滅失或
    減少其通常效用或契約預定效用之瑕疵；又買賣標的物之利
    益及危險，自交付時起，均由買受人承受負擔，民法第354
    條第1 項、第373 條分別定有明文。而所謂物之瑕疵係指存
    在於物之缺點而言，凡依通常交易觀念，或依當事人之決定
    ，認為物應具備之價值、效用或品質而不具備者，即為物有
    瑕疵，且不以物質上應具備者為限（最高法院73年台上字第
    1173號判例意旨參照）。
  2.原告主張系爭房屋有未依規定安裝消防廣播設備、客用浴室
    洗手台漏水、玄關穿衣鏡變黑、電視牆烤漆剝落、大門烤漆
    剝落、電視牆大理石裂紋、客房牆壁產生壁癌、木地板受潮
    、主握浴室、更衣室地板及木櫃受潮、琴房地板受潮、客用
    浴室白色大理石門檻變黃、客廳、書房及主臥室邊窗地板受
    潮、客用及主臥浴室抽風機排風管線未安裝完全等瑕疵，業
    經其提出現場照片多幀及估價單3 紙佐憑（見審查卷第11至
    29頁、第45頁、第157 至194 頁），被告雖否認上情，辯稱
    ：原告並未舉證系爭房屋有上開瑕疵，且部分瑕疵係因原告
    修補不當所致等語。然經兩造合意委請台北市建築師公會鑑
    定結果，認為上述各項房屋瑕疵雖大部分已修復，但藉由房
    屋裝潢施工前及施工後之圖面，及原告提供現場施工前、後
    之照片及現場履勘，仍可認定各項瑕疵之原因（參外放之鑑
    定報告第5 頁），依上開鑑定報告認為：
  (1)消防廣播器未依規定安裝：依據建築技術規則建築技術設備
    篇第18條揚聲器之配置：當廣播時，在建築物內之任何一點
    可獲清晰聲音。因此揚聲器應裝置於室內。廣播區域超過
    100 平方公尺時，設L 級揚聲器（即音壓92分貝以上）。系
    爭房屋為擴大玄關面積將大門外移，並將揚聲器移至室外，
    雖無安全之虞但與法令規定不符。
  (2)客用浴室洗手台漏水：洗手台漏水處為存水灣與落水管接合
    處，橡皮墊圈密合度不良所造成之滲漏。至洗手盆產生裂紋
    之原因，與陶瓷產品對水之吸附滲透能力有關，水如果被吸
    進陶瓷會產生膨脹使陶瓷表面的釉面膨脹而龜裂。另外陶瓷
    屬於熱傳導偏低的材質。冬天開熱水時落水口處之不銹鋼套
    環急遽膨脹，擠壓陶瓷開口部位，形成開裂。
  (3)玄關穿衣鏡變黑，客房牆壁產生壁癌、客房牆壁木地板受潮
    ，係因台北市之自然氣候冬季寒風乾燥，夏季炎熱潮濕，相
    對濕度在70至80％左右，當室內溫度在15至35度之間，當濕
    度大於80％即會產生濕性霉菌。系爭房屋大體上採光尚可，
    但整體而言通風不良，室內溫度之變化具有日照面之各室溫
    度較高。玄關及主臥更衣室部分溫度低且旁邊有廁所提供水
    氣，因此濕度較高，接近樓板附近因低溫高濕關係有結露之
    可能。故玄關穿衣鏡下緣踢腳板處變黑、客房牆壁產生壁癌
    及客房牆壁木地板受潮即濕性霉菌所造成。
  (4)主臥浴室、更衣室地板及木櫃受潮：主臥浴室於樓板上配置
    給、排水管，因此浴室地板較主臥室地板抬高約10公分，其
    滲水原因如下：浴室牆面及地坪防水效果不佳。主臥浴室給
    水立管遭釘子釘入，導致隔間牆局部滲水。污水管配管不良
    ，接頭處搭接深度不足，當排水衝擊力過強時水花容易從接
    頭處溢出。浴室門檻以木板施作外貼大理石，防水效果不良
    地板積水易滲漏至更衣室。
  (5)琴房地板受潮：中島熱水管線經過琴房樓板，木地板鋪設時
    鐵釘貫穿熱水管線，假以時日鐵釘生鏽體積膨脹，孔洞間隙
    擴大，造成滲漏。
  (6)客用浴室白色大理石門檻變黃：客用浴室門檻以木板施作無
    防水性能，大理石內部成分含赤鐵礦，在潮濕環境下與空氣
    接觸很容易被氧化成三氧化二鐵，導致表面產生黃斑。
  (7)客廳、書房及主臥室之陽台外推，窗台過低下雨天水花四濺
    且窗戶與混凝土接觸部分僅以灰漿塗抹防水效果不良，遇狂
    風暴雨時雨水更容易滲漏造成地板受潮。
  (8)客用及主臥室抽風機排風管線未安裝完全，屬施工品質不良
    所造成（參外放鑑定報告第5 至8 頁）。
    以上情形，對照卷內原告提出之現場房屋照片並無不合，是
    原告主張系爭房屋於交付時有：(1)消防廣播器未依規定安裝
    ；(2)客用浴室洗手台漏水；(3)玄關穿衣鏡變黑；(4)客房牆壁
    產生壁癌；(5)客房牆壁木地板受潮；(6)主臥浴室、更衣室地
    板及木櫃受潮；(7)琴房地板受潮；(8)客用浴室白色大理石門
    檻變黃；(9)客廳、書房及主臥室窗邊地板受潮；(10)客用及主
    臥室抽風機排風管線未安裝完全等之情形，堪予認定。又系
    爭房屋之通常效用係供人居住使用，其發生上述滲漏水、受
    潮、大理石門檻變黃及排風管線未安裝完全之情事，必影響
    居住品質，依通常交易觀念，自屬物之瑕疵，是原告主張系
    爭房屋有前述各項瑕疵，應可採信。
  3.原告復主張：系爭房屋尚有電視牆烤漆剝落、大門烤漆剝落
    及電視牆下大理石裂紋等瑕疵云云，惟為被告所否認，且依
    上開鑑定報告所示，電視牆烤漆剝落位置在屏風側邊，高度
    離地面約110 公分，剝落範圍長3 公分、寬1 公分，上緣及
    右側平整，左側及下緣成鋸齒狀，故判斷撞擊物斷面之一邊
    為2.5 至3.0 公分，且由右向左撞擊；大門烤漆剝落位於大
    門內側角之門鎖上緣，高度離地面約110 公分，共2 道刮痕
    ，每道刮痕長約0.8 至1.0 公分，應為門扇開關時與鎖鍊摩
    擦碰撞造成有關；電視牆下大理石表面斜裂紋，長約18至20
    公分，一般石材表面熱漲冷縮或遇強大外力均會產生裂紋（
    見外放鑑定報告第6 、7 頁），足徵上述情形或係因門扇開
    關時與鎖鍊摩擦碰撞所致，或係因石材表面熱漲冷縮或遇強
    大外力均會產生裂紋，即不能排除係被告於交屋後因不當使
    用或自行雇工修繕所致；參諸證人即群義房屋協理候金蓮、
    業務員莊進昌之證詞，原告於交屋後僅向仲介反應系爭房屋
    之消防設備、公共浴室、主臥室等部分疑似有滲漏水之瑕疵
    ，並未言及系爭房屋尚有上述電視牆及大門烤漆剝落、大理
    石裂紋等瑕疵（見本院卷第42頁反面至第44頁），原告復未
    舉證上開瑕疵係交屋時即已存在，是原告主張系爭房屋有上
    開瑕疵云云，即無可採。
  (二)系爭房屋若有原告所稱之瑕疵，原告得否依不完全給付之法
    律關係請求債務不履行損害賠償？
  1.按買賣標的物如係特定物，於契約成立前已發生瑕疵，而出
    賣人於締約時，因故意或過失未告知該瑕疵於買受人，而買
    受人不知有瑕疵仍為購買者，則出賣人所為給付之內容不符
    合債務本旨，即應負不完全給付之債務不履行責任（最高法
    院94年度台上字第1112號判決意旨參照）。系爭房屋於95年
    3 月9 日建築完成，被告於96年3 月11日向前手購買後自行
    裝潢，原本要供自己居住，後來因工作關係，遂委託仲介出
    售予原告，為被告所自承（見本院卷第11頁正、反面），且
    有土地暨建物所有權狀、土地暨建物登記謄本可稽（見審查
    卷第70至78頁），系爭房屋既有上述因被告裝潢不當或施工
    品質不良之瑕疵，而該瑕疵係發生於兩造締約前，被告因故
    意或過失未告知該瑕疵於原告，此項附隨義務之違反，其所
    為給付之內容即不符合債務本旨，揆諸前開判決意旨，原告
    依不完全給付法律關係請求被告負債務不履行損害賠償責任
    ，洵屬有據。被告雖抗辯：原告於發見瑕疵後怠於通知，已
    罹於民法第365 條之6 個月除斥期間云云。惟：物之瑕疵擔
    保責任與不完全給付之債務不履行責任，其法律性質、構成
    要件及規範功能各不相同。買受人如主張出賣人應負不完全
    給付之債務不履行責任，而請求其賠償損害時，無民法第
    356 條規定之適用（最高法院92年度台上字第882 號判決意
    旨參照）。本件原告既係依不完全給付請求被告負債務不履
    行之損害賠償責任，揆諸前開說明，本院即毋庸審酌原告是
    否依已罹於上開除斥期間之規定，是被告此部分辯解，殊無
    可採。
  2.查：上開修復瑕疵所需之必要費用，經台北市建築師公會鑑
    定結果，其中消防廣播器安裝需6,037 元、客用浴室洗手台
    漏水部分需7 萬1,484 元、玄關穿衣鏡變黑需6,641 元、客
    房牆壁產生壁癌需4,830 元、客房牆壁木地板受潮需1 萬2,
    075 元、主臥浴室、更衣室地板及木櫃受潮需9 萬8,290 元
    、琴房地板受潮需4 萬1,055 元、客用浴室白色大理石門檻
    變黃需2,086 元，客廳、書房及主臥窗邊地板受潮需3 萬8,
    036 元、客用及主臥浴室抽風機排風管線未完全安裝需1 萬
    6,905 元，加計其他損害修復零星工程，共需31萬2,312 元
    ，有該鑑定報告及修復工程詳細表可參（見外放鑑定報告第
    57至61頁）。是原告請求被告應賠償31萬2,312 元，應予准
    許。
  3.原告雖認上開鑑定報告估驗價格過低，且有包括消防廣播設
    備、客用洗手台浴室漏水、防漏工程、穿衣鏡、壁癌面積短
    少、僅更換部分木地板造成色差及其他修復零星工程等漏項
    未估情形云云（見本院卷第164 至168 頁）。惟：原告所指
    其他包括浴室內部分設備及配件因修復施工不當或疏忽造成
    之損傷、玄關牆面木質裝修部分修繕之小刮傷等，原告既未
    能證明係系爭房屋交付時既存之瑕疵，或係原告自行雇工修
    復施工管理之疏失，尚難謂係可歸責於被告之事由；再經本
    院送請台北市建築師公會補充鑑定，認為原告未請專業人員
    事前評估瑕疵修復有效對策，擅自雇工修復，施工中亦無妥
    善之施工管理，造成室內多處刮傷，簡單之瑕疵修復工程衍
    生許多不必要之爭議，本件鑑定係依據會勘原告口述及鑑定
    人之專業判斷，鑑定報告內估價詳細表每項均列有15％管理
    費作為施工管理維護，完工後之清潔管理等之用，唯恐疏漏
    修復細項特編列其他損壞修復零星工程5 ％，此編列方式為
    工程慣例。且消防法令規定大樓私有部分之廣播器應裝設於
    室內主要入口上方，目前廣播器裝於室外僅一牆之隔，移入
    室內即可；客用浴室之問題起因於洗手台滲水造成木櫃受潮
    腐壞，主臥浴室、更衣室及木櫃受潮則是因浴室地板水經由
    門檻滲透至更衣室，但原告幾乎將整間浴室拆除重做，原鑑
    定估驗價格已包含其他損壞修復零星工程項內；壁癌面積約
    1 平方公尺，鑑定估價已將修復範圍擴大至2 平方公尺，原
    告如堅持水泥漆應整面處理約4.5 平方公尺，少估之費用1,
    000 元可由其他損壞修復零星工程項內支付；客房實際修復
    面積不到1 平方公尺，為防止木地板色差可用設計方法克服
    ，估驗時更換木地板已考量此因素，無需將整間木地板更換
    等語，此有該會100 年3 月16日100 （十五）鑑字第0486號
    函可稽（見本院卷第189 至191 頁），上開鑑定機關之選任
    既係兩造合意擇定（見本院卷第45頁），原告亦於本院最後
    言詞辯論期日陳稱沒有再傳喚鑑定人到庭說明之必要，且無
    其他證據要調查（見本院卷第202 頁反面），是原告空言指
    摘該鑑定報告結論不當，即無可取。
  4.原告復主張被告應賠償系爭房屋減損之價值58萬元云云，為
    被告所否認，且上開瑕疵並非不能補正，復未影響系爭房屋
    建築安全，如經修繕完畢應可維持系爭房屋原有價值，難謂
    有何影響居住安全及適宜性而減損房屋價值，台北市建築師
    公會鑑定報告亦本同斯旨，認為系爭房屋機能隨著時間及使
    用等造成之損耗，可藉修繕之方法維持其原有價值，有該鑑
    定報告可考（見外放鑑定報告第10頁），是原告此部分請求
    ，為不可採。
  5.原告另主張因無法通常使用系爭房屋，另行租屋居住受有損
    害5 萬元云云，固據提出系爭房屋施工期間環境照片及台灣
    租屋網頁為憑（見審查卷第46頁、第192 至194 頁）。惟為
    被告所否認，上開鑑定報告亦認屋內無人居住預估修復至回
    復原狀大約需要21天，屋內有人居住時2 套衛浴無法同時修
    繕，會使修復工作日數較無人居住時增加9 工作天，總工期
    約30工作天（參外放鑑定報告第10頁），似謂原告於修繕期
    間並無另行租屋之必要；再經本院命原告提出在外租屋之證
    據（見本院卷第12頁），迄本件言詞辯論終結，原告始終未
    能提出在外租屋之單據以供審酌，即難謂原告因此受有上開
    租屋之損害，是原告上開主張，亦無可採。
  6.又不法侵害他人之身體、健康、名譽、自由、信用、隱私、
    貞操，或不法侵害其他人格法益而情節重大者，被害人雖非
    財產上之損害，亦得請求賠償相當之金額，民法第195 條第
    1 項前段定有明文；而上開規定，於債務人因債務不履行，
    致債權人之人格權受侵害者，準用之，固為民法第227 條之
    1 所明定，惟損害賠償之債，以有損害之發生及有責任原因
    之事實，並二者之間，有相當因果關係為成立要件，故原告
    所主張損害賠償之債，如不合於此項成立要件者，即難謂有
    損害賠償請求權存在（最高法院48年台上字第481 號判例參
    照）。查被告就其依買賣契約所負之交屋債務為不完全之給
    付，使原告受有純粹經濟上利益之損失，並未侵害原告之人
    格權，雖原告主張其因系爭房屋多處滲漏水及缺失，嚴重傷
    害其生活及居住環境品質，又擔心漏水損失擴大，影響生活
    作息，付出時間、精神壓力難以估計云云，惟此僅屬原告個
    人主觀上感受，尚非因被告不完全給付直接侵害所造成，原
    告復未舉證其人格法益因此受有侵害，自無適用民法第227
    條之1 準用民法第195 條第1 項前段規定之餘地，是原告本
    於上開規定，請求被告賠償非財產上損害之精神慰撫金5 萬
    元，洵屬無據。
  (三)本件原告係於同一訴訟程序主張債務不履行、物之瑕疵擔保
    責任等2 訴訟標的，以單一聲明，請求法院為同一之判決，
    應屬訴之客觀重疊合併。本院既認原告依債務不履行之不完
    全給付法律關係請求被告負損害賠償責任，為一部有理由，
    就敗訴部分，原告另主張依物之瑕疵擔保責任法律關係請求
    被告負損害賠償責任，即被告應否依民法第359 條、第360
    條請求債務不履行之損害賠償或請求減少價金部分，縱經審
    酌，亦無從為更有利於原告之判斷，自毋庸再加以論究，附
    此敘明。
六、綜上所述，原告依債務不履行法律關係請求被告給付31萬2,
    312 元，為有理由，應予准許；又給付無確定期限者，債務
    人於債權人得請求給付時，經其催告而未為給付，自受催告
    時起，負遲延責任。其經債權人起訴而送達訴狀，或依督促
    程序送達支付命令，或為其他相類之行為者，與催告有同一
    之效力。而遲延之債務以支付金錢為標的者，債權人得請求
    依法定利率計算之遲延利息，民法第229 條、第233 條第1
    項亦有明文。本件原告請求加計自交屋日即2 月15日起至清
    償日止之法定利息，因上開損害賠償債務係未定期限之債務
    ，原告於98年4 月3 日電子郵件及同年5 月19日寄發存證信
    函僅主張被告應瑕疵修補及減少買賣價金等物之瑕疵擔保責
    任，並未具體確定請求之數額（見審查卷第30至44頁），難
    謂已為合法請求損害賠償之催告，是本件法定利息之計算日
    ，應自起訴狀繕本送達翌日即98年8 月8 日起（起訴狀繕本
    於98年7 月28日寄存送達台北縣政府警察局汐止分局汐止派
    出所，依民事訴訟法第138 條第2 項規定，於98年8 月7 日
    發生送達之效力，見審查卷第81頁）至清償日止，按年息5
    ％計算之利息，亦屬有據，應予准許；逾此範圍，即無憑據
    ，應予駁回。兩造陳明原供擔保，聲請宣告假執行及免為假
    執行，經核原告勝訴部分，所命給付之金額未逾50萬元，應
    依職權宣告假執行，被告聲請宣告免為假執行核無不合，爰
    酌定相當之擔保金額准許之；至原告敗訴部分，其假執行之
    聲請，因訴之駁回而失所附麗，不應准許。
七、本件為判決之基礎已臻明確，兩造其餘之攻擊或防禦方法及
    證據，經本院斟酌後，認為均不足以影響本判決之結果，亦
    與本案爭點無涉，自無逐一詳予論駁之必要，併此敘明。
八、據上論結：原告之訴為一部有理由、一部無理由，應依民事
    訴訟法第79條、第389 條第1 項第5 款、第392 條第2 項，
    判決如主文。
中    華    民    國   100    年    5     月    13    日
                  民事第四庭    法  官  胡宏文
以上正本係照原本作成。
如對本判決上訴，須於判決送達後20日內向本院提出上訴狀。如
委任律師提起上訴者，應一併繳納上訴審裁判費。
中    華    民    國   100     年    5    月    13    日
                                書記官  湯郁琪